【裁判字號】    99,易,2228
【裁判日期】    991215
【裁判案由】    詐欺
【裁判全文】
臺灣高雄地方法院刑事判決              99年度易字第2228號
公  訴  人  臺灣高雄地方法院檢察署檢察官
被      告  吳政軒
上列被告因詐欺案件，經檢察官提起公訴（99年度偵字第11084
號、第14853號），本院判決如下：
    主  文
吳政軒幫助犯詐欺取財罪，處有期徒刑伍月，如易科罰金，以新
臺幣壹仟元折算壹日。
    事  實
一、吳政軒明知金融機構之金融卡及密碼，係個人理財之重要工
    具，為個人財產、信用之重要表徵，可預見提供予他人使用
    ，有供作財產犯罪用途之可能，而一般人取得他人帳戶存摺
    之目的，在於取得不法所得款項及掩飾犯行不易遭人追查，
    竟仍基於幫助他人遂行詐欺取財之不確定故意，於民國98年
    12月9 日前之某日，在不詳地點，將其向第一商業銀行小港
    分行（下稱第一銀行小港分行）申辦之帳號00000000000 號
    帳戶之提款卡及密碼等資料（下稱帳戶資料），交付與真實
    姓名年籍均不詳之成年人所組成之詐欺集團使用，容任該詐
    欺集團使用上揭金融機構帳戶以遂行犯罪。嗣該詐騙集團成
    員乃共同基於意圖為自己不法所有之犯意聯絡，為下列行為
    ：（一）98年12月9 日下午7 時許，撥打電話與陳信宏，佯
    以網路購物手續有誤，須依指示前往銀行匯款以解除該交易
    ，致陳信宏陷於錯誤，於同日晚上8 時41分許，接續匯款新
    臺幣（下同）9 萬4,000 元、5,000 元、1,000 元，共計10
    萬元至前開帳戶。嗣經陳信宏察覺受騙，旋報警循線查獲上
    情。（二）98年12月9 日晚上8 時10分許，撥打電話予吳旻
    蒨，佯以因資料輸入錯誤，遭列為批發商，須至提款機查詢
    帳戶餘額，致吳旻蒨陷於錯誤，於翌日（10日）凌晨0 時48
    分許，接續匯款9 萬2,000 元、3,000 元、1,000 元、3,00
    0 元，共計9 萬9,000 元至上開帳戶。嗣經吳旻蒨察覺受騙
    ，旋報警循線查獲上情。
二、案經吳旻蒨訴由臺北市政府警察局松山分局暨陳信宏訴由高
    雄市政府警察局小港分局移送臺灣高雄地方法院檢察署檢察
    官偵查起訴。
    理  由
一、證據能力：按被告以外之人於審判外之陳述，雖不符刑事訴
    訟法第159 條之1 至第159 條之4 之規定，而經當事人於審
    判程序同意作為證據，法院審酌該言詞陳述或書面陳述作成
    時之情況，認為適當者，亦得為證據，刑事訴訟法第159 條
    之5 第1 項定有明文。本件檢察官、被告於本院審判程序時
    ，就本判決所引用被告以外之人於審判外之言詞或書面陳述
    ，均不爭執其證據能力，本院審酌該具有傳聞證據性質之證
    據，其取得過程並無瑕疵，與待證事實具有關聯性，證明力
    非明顯過低，以之作為證據係屬適當，認俱得為證據。
二、訊據被告吳政軒矢口否認有何提供帳戶幫助詐欺取財之犯行
    ，辯稱：伊係將帳戶資料放在家中抽屜內，在家中遺失帳戶
    資料，其並無將帳戶資料交給他人云云。經查：
（一）本件被害人吳旻蒨、陳信宏於上開時地，遭詐騙集團成員
      以電話詐騙，致其等陷於錯誤，分別匯款前開金額至被告
      所申設之第一銀行小港分行帳戶之事實，業據證人即被害
      人吳旻蒨、陳信宏於警詢中指訴綦詳（偵卷一第30頁至第
      32頁；偵卷二第7 頁至第8 頁）。復有桃園縣政府警察局
      桃園分局青溪派出所受理各類案件紀錄表、受理詐騙帳戶
      通報警示簡便格式表、上開帳戶開戶資料、存摺交易往來
      明細查詢、內政部警政署反詐騙紀錄表、存摺影本、臺中
      縣警察局烏日分局龍井分駐所受理各類案件紀錄表、受理
      詐騙帳戶通報警示簡便格式表、受理刑事案件報案三聯單
      在卷可稽（偵卷一第6 頁、第65頁至第70頁、第98頁、第
      104 頁；偵卷二第9 頁至第15頁、第17頁至第23頁），堪
      認被告上開銀行帳戶確曾遭詐欺集團所使用，向被害人吳
      旻蒨、陳信宏詐取上開款項甚明。
（二）被告於警詢、偵訊及本院審理時供稱：其將第一銀行小港
      分行之帳戶資料放在家中書桌抽屜之兩邊，其不知係何時
      何地遺失，係在98年12月14日晚上發現提款卡遺失，並無
      報案，家中未曾遭竊，未曾將帳戶資料交給他人使用，其
      怕忘記密碼，故將密碼寫在白紙上和提款卡放在一起等語
      （偵卷一第8 頁至第9 頁；偵卷二第5 頁至第6 頁、第54
      頁至第55頁；本院卷二第24頁至第25頁），若被告前開帳
      戶資料係放置於家中書桌抽屜，而被告住處既無遭竊，被
      告亦未曾將帳戶資料交付與他人，則前揭帳戶資料豈會憑
      空自家中消失，而落入詐欺集團手中使用；又被告既發現
      其帳戶資料遺失卻未立即報警處理，亦與常理相違；再者
      ，金融卡僅需輸入密碼即可提領現金，一般人為避免自己
      之存款遭人盜領，均將密碼隱密保存，避免他人知悉，被
      告卻將密碼寫在白紙上，並與金融卡同放，顯然使密碼保
      密之功能喪失，亦與常情不符。
（三）另自詐騙集團之角度審酌，衡諸該實際實施詐騙行為之人
      ，既知以他人之帳戶掩飾犯罪所得，顯非智慧愚昧之人。
      渠等當知社會上一般正常之人，如其帳戶存摺、密碼、提
      款卡遭竊或遺失，為防止他人拾得或竊得其存摺、提款卡
      之人盜領其存款或做為不法使用而徒增訟累，必於發現後
      立即報警或向金融機構辦理掛失止付。且當原帳戶所有人
      掛失止付後，渠等即無法以拾得或竊得之存摺、提款卡提
      領該帳戶內之存款，在此情形下，如仍以此帳戶作為其犯
      罪工具，則在渠等向他人詐騙，並使被害人將款項匯入該
      帳戶後，極有可能因帳戶所有人掛失止付而無法提領，渠
      等大費周章從事於犯罪之行為即失其意，無法得償犯罪目
      的，此顯非該等財產犯罪份子所可能犯之錯誤。換言之，
      從事此等財產犯罪之不法份子，若非確知該帳戶所有人不
      會去報警或掛失止付，以確定其等能自由使用該帳戶提款
      、轉帳，則其等應不至於以該帳戶從事於財產犯罪。再衡
      以被害人匯入款項至被告上述帳戶後，該筆匯款隨即於當
      日即遭領取，此有前述帳戶之交易資料附卷可憑，更足見
      該詐騙之不法集團，於向被害人詐騙時，確有把握該帳戶
      不會被帳戶所有人掛失止付。
（四）又按金融帳戶係個人理財之工具，一般人向金融機構開設
      帳戶，並無任何法令之限制，只須提出身分證、印章即可
      辦理開戶，此為眾所週知之事實，則依一般人之社會生活
      經驗，苟見他人不自行申請開立帳戶而蒐集不特定人之帳
      戶使用，衡情應可知悉被蒐集之帳戶係被利用為與財產有
      關之犯罪工具。且近來利用人頭帳戶詐欺取財之犯罪類型
      層出不窮，該等犯罪多數均係利用人頭帳戶作為出入帳戶
      ，並經媒體廣為披載，被告係成年且智力成熟之人，對此
      應知之甚詳，竟仍提供自己帳戶供他人使用，足認被告確
      有幫助他人詐欺取財之不確定故意甚明。
（五）綜上所述，被告所辯顯係卸責之詞，不足採信，本件事證
      明確，被告犯行堪以認定，應依法論科。
三、按刑法上之幫助犯，係對於犯罪與正犯有共同之認識，而以
    幫助之意思，對於正犯資以助力，而未參與實施犯罪之行為
    者而言。如未參與實施犯罪構成要件之行為，且係出於幫助
    之意思提供助力，即屬幫助犯，而非共同正犯。本件被告將
    申設帳戶之資料交付詐欺集團之不詳年籍、姓名之詐欺成員
    使用，雖使該成員得基於詐欺取財之犯意，向被害人施以詐
    術，致使被害人陷於錯誤，匯款至被告提供之上開帳戶，遂
    行其詐欺取財之犯行，惟被告單純提供帳戶供人使用之行為
    ，並不等同於向被害人施以欺罔之詐術行為，且亦無證據證
    明被告有參與詐欺取財犯行之構成要件行為，是揆諸前揭說
    明，核被告所為，係犯刑法第30條第1 項前段、第339 條第
    1 項之幫助詐欺取財罪。被告基於幫助之犯意而為詐欺構成
    要件以外之行為，為幫助犯，酌依刑法第30條第2 項規定減
    輕其刑。次按數行為於同時同地或在密切接近之時地實施，
    侵害同一法益，各行為間之獨立性均極為薄弱，依社會一般
    觀念，在時空差距上，難以強行分開；在刑法評價上，以視
    為數個舉動之接續施行，合為包括之一行為予以評價，較為
    合理；從而被害人吳旻蒨、陳信宏遭詐欺而分別於前開時間
    3 次、4 次匯款共計10萬元、9 萬9,000 元至被告前揭帳戶
    ，客觀上雖有數行為，然係詐欺集團成員，於密接時、地，
    基於同一機會、方法，本於單一決意，對於同一被害人，侵
    害同一法益陸續完成，應視為數個舉動之接續施行，為接續
    犯，應僅以一罪論。又被告以一行為提供帳戶資料供犯罪集
    團使用，侵害被害人吳旻蒨、陳信宏之財產法益，為同種想
    像競合犯，應依刑法第55條規定，從一情節較重之詐欺告訴
    人吳旻蒨部分之幫助詐欺取財罪處斷。爰審酌被告將帳戶資
    料提供他人詐欺取財使用，紊亂社會正常交易秩序，並使檢
    警難以追查緝捕，被害人難以追償，助長詐欺歪風，被告所
    造成之危害自非輕微，且犯後否認犯行，態度不佳及被害人
    損失金額非低等一切情狀，量處如主文所示之刑，並參酌前
    開犯罪情節，諭知如主文所示之易科罰金折算標準。
據上論斷，應依刑事訴訟法第299 條第1 項前段，刑法第339 條
第1 項、第30條第1 項前段、第2 項、第55條、第41條第1 項前
段，刑法施行法第1 條之1 ，判決如主文。
本案經檢察官吳昇峰到庭執行職務。
中    華    民    國    99    年    12    月    15    日
                  刑事第九庭    審判長法  官  鄭詠仁
                                      法  官  王麗芳
                                      法  官  王碧瑩
以上正本係照原本作成。
如不服本判決應於收受判決後10日內向本院提出上訴書狀，並應
敘述具體理由。其未敘述上訴理由者，應於上訴期間屆滿後20日
內向本院補提理由書(均須按他造當事人之人數附繕本)「切勿逕
送上級法院」。
中    華    民    國    99    年    12    月    15    日
                                      書記官  吳智媚
中華民國刑法第339 條
意圖為自己或第三人不法之所有，以詐術使人將本人或第三人之
物交付者，處5 年以下有期徒刑、拘役或科或併科1 千元以下罰
金。
以前項方法得財產上不法之利益或使第三人得之者，亦同。
前二項之未遂犯罰之。
中華民國刑法第30條
幫助他人實行犯罪行為者，為幫助犯。雖他人不知幫助之情者，
亦同。
幫助犯之處罰，得按正犯之刑減輕之。

司法院資訊處製作；財團法人民間司法改革基金會備份。
